# 请教陈版主关于资产减值的问题

提问人：ycgh2018 时间：2020-08-30 08:05:06
我们公司是一家制造业企业， 2017 年成立并开始建设，当时由于资金不足，将一种主要生产添加剂A，委托给外部供应商生产，同行业都是自己生产。当时双方签订合同，供应商出资建设生产A的相关设备，我们通过使用者付费的形式给与补偿，补偿分为固定部分与变动部分，固定部分是与A的用量无关，每台设备每月支付固定费用 100万，变动部分按照A的用量计费。根据当时设计产能，供应商建设了两套设备，但是由于资金不足，我们只投资了一期，产能为原有的一半，其中一台设备闲置，我们需要按月支付这套设备的固定费用 100 万，但我们一直没有支付，供应商在 2018 年向仲裁机构提出仲裁，要求我们还款。
2019 年，我们引入新的投资者，打算收购的供应商设备，并与他解除合同。经过谈判，我们与供应商签订合同，按照两个设备的账面净值约 8000 万元收购设备，此外支付 1500 万元合同补偿。当时我们聘请外部机构进行了评估，评估值略高于 8000 万元。 1500 万元合同包括解除合同的补偿以及让供应商放弃第二台闲置设备欠付固定费用的补偿，当时欠付的固定费用达到 1600 万元。
通过我们的内部测算，收购设备后，我们节约的运营成本（包括第二台闲置设备固定费用）的净现值远大于收购成本 9500 万元，IRR大概11%。
在年末，会计师事务所进行审计，审计师发现了闲置设备，提出需要评估是否产生减值，于是又聘请了另一个评估机构对设备进行减值测试，此次测试将两台设备作为一个资产组，基于我们目前的产能情况，根据A未来生产量预测现金流入，单价参考我们之前与供应商的合同，但是未考虑闲置设备节省的固定费用。测试结果第二台设备减值3600 万元，减值后账面净值 400 万元。当时收购第二台设备作为在建工程入账。
对于补偿 1500 万元，我们本来计入了设备原值，予以资本化，但是审计师认为补偿应费用化，因此调整进入当期损益。
我们在 2019 年进行的这笔交易，投入 9500 万元收购设备支付补偿，年底账面只剩下 4400 万元，损失超过一半。老板不太明白，明明是一个收益率很高的投资，为什么成了重大损失。
根据当时我们与供应商签订的合同，我们应该将设备以融资租赁资产入账，实际上我们并未进行账务处理。
我的问题：
1. 我们购买设备的决策在经济上是合理的，但评估公司在减值时为什么不考虑节省固定费用？如果考虑固定费用，我们实际上不存在减值。
2. 补偿 1500 万元，是否可以资本化？或按照补偿内容一部分资本化，一部分费用化。
3. 我们在购买设备进行了评估，两台设备评估价略多于 8000 万元， 4 个月后，另一家评估公司评估这两台设备价值为 4400 万元，短时间内两家评估公司的结果截然不同，这个合理吗?

回答人：chenyiwei
1 、 3 、这两个问题建议询问相关评估机构。这个问题可能与资产组的划分，和节约固定成本能否可靠计量以及明确归属于资产组相关。
2 、“1500万元合同包括解除合同的补偿以及让供应商放弃第二台闲置设备欠付固定费用的补偿，当时欠付的固定费用达到 1600 万元”因此应当将补偿作为对原欠费的结算处理，供应商的款项豁免可以作为营业外收入，但该补偿款不应存在资本化计入资产价值的问题。建议考虑前期对相关应付补偿款的计提是否足额。